臺灣高等法院臺中分院民事判決　　　　 94年度上易字第172號
上　訴　人
即被上訴人　乙○○　住彰化縣彰.
訴訟代理人　陳政麟　律師
被　上訴人
即上 訴 人　戊○○　住彰化縣.
訴訟代理人　丙○○　住同上
上列當事人間侵權行為請求損害賠償事件，上訴人對於中華民國
94年3月10日臺灣彰化地方法院第一審判決（93年度訴字第696號
），提起上訴，本院於94年5月24日言詞辯論終結，判決如下：
    主  文
原判決關於駁回上訴人乙○○後開第二項之訴部分，及訴訟費用
之裁判除確定部分外均廢棄。
被上訴人戊○○應再給付上訴人乙○○新台幣貳萬元，及自民國
九十三年十月七日起至清償日止按年利率百分之五計算之利息。
上訴人乙○○其餘上訴及上訴人戊○○之上訴均駁回。
第一、二審訴訟費用除確定部分外，由上訴人乙○○負擔十分之
九，餘由上訴人戊○○負擔。
    事實及理由
一、上訴人乙○○主張被上訴人戊○○係安全導線工業股份有限
    公司（下稱安全公司）之員工，於民國九十一年十月間某日
    晚間，在彰化縣彰化市○○路七四九號安全公司內，向該公
    司員工張冬菜、甲○○講述「乙○○與潘招全之間糾纏不清
　　」、「女人家不甘寂寞，常找潘招全糾纏」等意指乙○○與
  　潘招全有染之足以毀損乙○○名譽之言語，嗣乙○○經張冬
    菜、甲○○告知始知情。戊○○毀損乙○○名譽，導致乙○
    ○家庭失和、夫妻感情破裂，乙○○名譽嚴重受損，精神痛
    苦萬分，爰依侵權行為之規定，請求戊○○賠償乙○○精神
    上之損害，求為命戊○○給付新台幣（下同）五十萬元，及
    自起訴狀繕本送達翌日起算法定遲延利息之判決（乙○○於
    原審係請求給付一百二十萬元及利息，原審判決命戊○○給
    付三萬元及利息，而駁回乙○○其餘請求，乙○○僅就原審
    駁回其四十七萬元及利息請求部分聲明不服，上訴聲明求為
    判決除原審所命之給付外，戊○○應再給付四十七萬元及利
    息）。
二、被上訴人戊○○則以其並未向張冬菜、甲○○講述乙○○與
    潘昭全有染之事，張冬菜、甲○○警訊所述與其等之後在台
    灣彰化地方法院檢察署（下稱彰化地檢署）九十二年度偵字
    第九四八號、九十三年度偵續字第三五號偵查中之證言出入
    甚大，應不可採，且乙○○對戊○○所提起妨害名譽之刑事
    告訴，亦經彰化地檢署察官為不起訴處分等語，資為抗辯。
三、乙○○主張戊○○有於前揭時、地，向張冬菜、甲○○講述
    「乙○○與潘昭全之間糾纏不清」、「女人家不甘寂寞常找
    潘招全糾纏」等語，雖為戊○○所否認，惟查：
  (一)張冬菜、甲○○於警訊時均表示戊○○於九十一年十月間在
    安全公司當眾出言誹謗乙○○時，二人皆有在場；而對戊○
    ○出言誹謗乙○○之內容，張冬菜係稱：「戊○○在眾人面
    前說『不要臉，女人家不甘寂寞，常找潘招全糾纏』等一些
    侮辱乙○○的話」，甲○○則稱：「都是一些乙○○與潘昭
    全之間糾纏及不堪入耳之話語，但我現無法說清楚，因為我
    本人不會傳達這種話語，所以我不知如何形容」。至甲○○
    於警訊時另稱：「事情已經過那麼久，而且我個人對於這種
    事均不在意，所以我都沒有放在心上，已忘記說了什麼話」
    ，其意係指就戊○○所述乙○○與潘昭全之間糾纏不清之具
    體內容，其已忘記，而非甲○○已忘記戊○○所講述誹謗乙
    ○○言語之全部內容，戊○○斷章取義，以甲○○該警訊所
    言主張其無講述妨害乙○○名譽內容之言語，應無可採。
  (二)張冬菜於彰化地檢署九十二年九月一日偵查中證稱：「戊○
    ○於公司說乙○○常去清水找『阿全』，害得『阿全』不敢
    來彰化，也不敢接電話，她是私底下告訴我，有一次告訴我
    時甲○○有聽到」，另於九十三年六月二十五日偵查中證稱
    ：「她跟我講很多次，說乙○○跑去清水找人家，說乙○○
    很無聊，都跑去清水找潘昭全，都講到成習慣，當時甲○○
    也在場有聽到，她都私下跟我講，到最後是連大家在那邊他
    也講，我們才去跟乙○○講」、「我記得最清楚的是她（指
    戊○○）有說她（指乙○○）很無聊，不甘寂寞都跑去找人
    家（指潘昭全），她都私底下跟我說，到最後就被大家聽到
    了，沒說她是不要臉的女人」等語，張冬菜偵查中所言仍是
    指戊○○有對其言明「乙○○與潘欣全之間糾纏不清」及「
    乙○○很無聊，不甘寂寞，常去找潘昭全」，僅未罵乙○○
    是不要臉的女人。戊○○就張冬菜偵查中之證言，截取片段
    ，以張冬菜所稱戊○○沒說乙○○是不要臉的女人，抗辯張
    冬菜否認有聽過戊○○誹謗乙○○之任何言語，委無足取。
    又甲○○於彰化地檢署九十二年九月一日偵查中證稱：「是
    我與張冬菜在一起時，戊○○向張冬菜說時，我在一旁剛好
    有聽到」，再於九十三年六月二十五日偵查中證稱：「都是
    她（即戊○○）跟張冬菜講說她（即乙○○）不甘寂寞，跑
    去找他老公的朋友（指潘昭全），我在旁邊聽到，當時有很
    多人在那邊，我們坐在那邊有聽到」，依甲○○偵查中之證
    言，甲○○仍係直接聽聞戊○○講述乙○○不甘寂寞，常去
    找潘昭全之言語，而非戊○○所稱甲○○係由張冬菜轉述始
    知情，甲○○偵查中之證言自為可採。
  (三)戊○○確有在安全公司講述「乙○○與潘昭全之間糾纏不清
    」、「女人家不甘寂寞，常找潘昭全糾纏」等語，而為張冬
    菜、甲○○聽聞。又民法上名譽權之侵害非即與刑法之誹謗
    罪相同，名譽有無受損害，應以社會上對個人評價是否貶損
    作為判斷之依據，苟其行為足以使他人在社會上之評價受到
    貶損，不論其為故意或過失，均可構成侵權行為，其行為不
    以廣佈於社會為必要，僅使第三人知悉其事，亦足當之（最
    高法院九十年台上字第六四六號判例參照）。戊○○上開言
    語，意指乙○○與潘昭全有染，已足使乙○○在社會上之評
    價受到貶損，對乙○○之名譽自屬侵害，戊○○否認其有妨
    害乙○○名譽之情事，要無可採。至乙○○以戊○○上開行
    為涉犯妨害名譽罪嫌，向彰化地檢署提起刑事告訴，雖經彰
    化地檢署以九十二年度偵字第九四八四號、九十三年度偵續
    字第三五號為不起訴處分確定，但彰化地檢署檢察官係以戊
    ○○僅私下向甲○○、張冬菜、丁○○講述上開言詞，欠缺
    散布於眾之意圖，與刑法第三百十條第一項誹謗罪之構成要
    件有間，始為不起訴之處分，並未否定甲○○、張冬菜於偵
    查中所為之上開不利戊○○證言，是戊○○為彰化地檢署檢
    察官不起訴處分確定，即不能為其有利之認定。
四、按因故意，不法侵害他人之權利者，負損害賠償責任。不法
    侵害他人名譽者，被害人雖非財產上之損害，亦得請求賠償
    相當之金額。民法第一百八十四條第一項前段、第一百九十
    五條第一項前段分別定有明文。戊○○所為已對乙○○之名
    譽造成侵害，乙○○當然會感到羞辱及沮喪，其精神上受有
    痛苦，不言可喻，則乙○○依首揭規定，請求戊○○賠償其
    精神上所受痛苦，自屬有據。而乙○○依民法第一百九十五
    條第一項之規定得請求戊○○賠償相當之金額，所謂相當，
    應以實際加害情形與其名譽影響是否重大及被害者之身分、
    地位與加害人之經濟狀況等關係定之（最高法院四十七年台
    上字第一二二一號判例參照）。經查：
  (一)乙○○係員林高級家事商業職業學校畢業，現任職於交通部
    鐵路管理局臺中運務段彰化班車組，月薪約二萬四千元，九
    十一、九十二年度綜合所得稅各類所得總額分別為二十七萬
    四千八百零七元、二十九萬三千三百三十二元，但查無財產
    資料，此有畢業證明書、在職證明書、稅務電子閘門財產所
    得調件明細表為證；另乙○○於91、92年間曾在彰化縣彰化
    市三民市場、一般大樓、台化市場販賣蘿蔔糕等食品，每月
    營業收入近八萬四千多元，逢年過節，收入更多等情，業經
    乙○○陳明在卷，並有乙○○營業器具照片在卷可憑。
  (二)戊○○係國民小學畢業，現在安全公司擔任作業員，月薪約
    二萬元，九十一、九十二年度綜合所得稅各類所得總額分別
    為三十四萬五千七百八十四元、三十萬零九百六十三元，現
    有土地、房屋各一筆，亦有稅務電子閘門財產所得調件明細
    表附卷可考。
  (三)戊○○以乙○○與潘昭全有染之言語妨害乙○○之名譽，而
    名節對女性而言相當重要，戊○○所為可以造成乙○○夫妻
    失和，感情破裂，使乙○○在親友間無法抬頭。但戊○○為
    上開言語時係在其服務之安全公司內，聽聞上開言語者不多
    ，且乙○○並未在安全公司任職，於安全公司上班之其夫何
    金生又於彰化地檢署偵查中及原審審理時多次到庭證稱：「
    伊未聽過戊○○說乙○○在外與人有染之事，也未曾聽公司
    同事說過上揭事情，伊是直到知悉乙○○提出告訴之後，問
    張冬菜及甲○○緣由，才知此事」，何金生並表達希望乙○
    ○能與戊○○和解之意，是戊○○所為對乙○○名譽之影響
    尚非甚鉅。
  (四)本院審酌兩造之身分、地位、經濟狀況，及乙○○名譽為戊
    ○○妨害，精神所受之痛苦等一切情狀，認為乙○○請求非
    財產上之損害五十萬元，應有偏高，原審所命戊○○給付之
    三萬元，亦有過低，應以五萬元為適當，乙○○逾此數額之
    請求，不能准許。
五、綜上所述，乙○○之請求在五萬元及自起訴狀繕本送達翌日
    即九十三年十月七日起算之法定遲延利息之範圍內，核無不
    合，應予准許，超過部分則屬無據。原審判決命戊○○給付
    三萬元及利息，乙○○、戊○○分別指摘原判決不當，求予
    廢棄改判，就乙○○之上訴而言，乙○○請求再給付四十七
    萬元及利息，在二萬元及利息之範圍，乙○○之上訴應有理
    由，原判決駁回乙○○此部分請求，尚有違誤，應予廢棄，
    爰由本院改判如主文第二項所示，乙○○其餘上訴部分，原
    判決並無不當，乙○○此部分上訴，為無理由，應予駁回。
    至戊○○上訴部分，原判決所命戊○○給付之金額，亦無不
    合，其上訴為無理由，應予駁回。
六、據上論結，本件上訴乙○○部分為一部有理由，一部無理由
    ，戊○○部分為無理由，依民事訴訟法第四百四十九條第一
    項、第四百五十條、第七十八條、第七十九條，判決如主文
    。
中　　華　　民　　國　　94　　年　　6 　　月　　7 　　日
                  民事第四庭審判長法　官  黃斐君
                                  法　官  張浴美
                                  法　官  陳蘇宗
本件正本係照原本作成。
不得上訴。
                                  書記官  吳麗慧
中　　華　　民　　國　　94　　年　　6 　　月　　9 　　日
                                        　　　　　　　Ｂ
